【裁判字號】    95,訴,1280
【裁判日期】    951211
【裁判案由】    確認行政處分無效
【裁判全文】
臺北高等行政法院判決
                                     95年度訴字第01280號
原      告  甲○○
被      告  臺北縣政府警察局蘆洲分局
代  表  人  孫森安（分局長）
上列當事人間因確認行政處分無效事件，原告提起行政訴訟，本
院判決如下：
    主  文
原告之訴駁回。
訴訟費用由原告負擔。
    事  實
一、事實概要：訴外人國立空中大學於民國 (下同)91 年7 月22
    日以(91)空大秘字第0911300906號函，向被告請求協助所屬
    員工安全調查，經被告以91年7 月24日蘆安忠爵字第091000
    0812號函( 下稱系爭函) 復以「甲○○於3 年內有犯罪紀錄
    」等語。惟原告未曾犯罪，以電話及存證信函請求被告承辦
    員警黃銘爵巡佐予以更正，迄無結果，爰依行政訴訟法第6
    條第2 項規定，向本院提起本件行政訴訟，請求確認系爭函
    無效。
二、兩造聲明:
(一)原告聲明求為判決:
    確認系爭函無效。
(二)被告聲明求為判決:
    1.原告之訴駁回。
    2.訴訟費用由原告負擔。
三、兩造之爭點:
(一)原告主張之理由:
    訴外人國立空中大學於91年7 月22日向被告請求協助所屬員
    工安全調查，經被告作成系爭函復以「甲○○於3 年內有犯
    罪紀錄」等語。惟原告未曾犯罪，屢以電話及存證信函請求
    被告承辦員警黃銘爵巡佐予以更正，未獲見覆，對原告權益
    有重大影響，系爭函逾越行政授權範圍，請求確認無效等語
    。
(二)被告主張之理由:
    國立空中大學於91年07月22日以（91）空大秘字第09113009
    06號函，請求被告協助所屬員工安全調查，基於行政機關發
    揮共同一體之行政機能，參照「各機關學校團體駐衛警察設
    置管理辦法」及「臺灣省警察紀錄證明書申請核發辦法」予
    以核辦。被告於91年07月24日以原處分函復該校，該校竟將
    系爭函內容洩漏予原告，原告即向被告承辦人黃銘爵請求更
    正。承辦人員調閱原件解密重新調查後發現資料「無偵處判
    決結果」，立即向內政部警政署刑事警察局紀錄科查詢，並
    請求該科向原審判司法機關查詢後指示續辦，嗣於91年10月
    24 日 安忠爵字第0910000812之1 號函，以「速件」告知國
    立空中大學及原告更正系爭函查詢結果，又被告未對原告有
    作任何行政處分確認。
    理  由
一、本件原告起訴後，被告之代表人已由連金河變更為孫森安，
    茲由新任代表人孫森安具狀聲明承受訴訟，核無不合，應予
    准許。
二、按原告之訴，依其所訴之事實，在法律上顯無理由者，行政
    法院得不經言詞辯論，逕以判決駁回之，行政訴訟法第107
    條第3 項定有明文。原告之請求如欠缺權利保護必要，即屬
    本項所指在法律上顯無理由之情形，法院應以判決駁回之。
    所謂具有「即受確認判決之法律上利益」，須因行政處分是
    否生效不明確，致原告在公法上之地位有受侵害之危險，而
    此項危險得以對於被告之確認判決除去之者，始為存在。又
    當事人得向高等行政法院提起確認行政處分無效之訴訟，行
    政訴訟法第6 條第1 項固有明文。惟所謂無效行政處分，依
    行政程序法第92條第1 項及第111 條規定，乃行政機關就公
    法上具體事件所為之決定或其他公權力措施而對外直接發生
    法律效果之單方行政行為因有同法第111 條第1 款至第7 款
    之瑕疵，始足當之。如非公法上具體事件之決定或其他公權
    力措施；或者未對外直接發生法律上之效果，均非行政處分
    。苟當事人提起確認行政處分無效訴訟，其確認之標的非行
    政處分，即無受確認判決之法律上利益。
三、經查，訴外人國立空中大學於91年7 月22日請求被告協助就
    該校駐衛警察人員為安全調查，經被告以一般公文機密文書
    列為「密」件之系爭函檢送駐衛警李仁杰等6 名安全調查名
    冊，復以國立空中大學該名冊關於原告部分: 「甲○○3 年
    內曾有犯罪紀錄」等語，有系爭函影本乙件在卷可稽。職是
    ，系爭函無關公法上具體事件之決定，亦非其他公權力措施
    ；且未對外直接發生法律上之效果，此由原告起訴聲明本院
    調查證據部分，「(一)待查之對象.... 」 即可明確證明系爭
    函未公開，且原告權益未受系爭函有所影響。嗣被告重新調
    查原告之紀錄，於91年10月24日通知原告及訴外人國立空中
    大學: 「貴校駐衛警經重新調查結果均無犯罪紀錄」等語，
    亦有被告91年10月24日蘆安忠爵字第091000 0812 之1 號函
    在卷可按。被告已將原處分關於「甲○○有犯罪紀錄」之記
    載更正為「甲○○無犯罪紀錄」，則原告並無目前所處之不
    確定法律狀況，若不尋求判決確認即將受不利益之效果之即
    受判決之法律上利益。依前述說明，原告之訴即屬欠缺權利
    保護必要，應予駁回。本件原告之訴，在法律上顯無理由，
    爰不經言詞辯論，逕以判決駁回之。
四、據上論結，本件原告之訴，為顯無理由，爰依行政訴訟法第
    107 第3 項、第98條第3 項前段，判決如主文。
中    華    民    國    95    年     12    月   11   日
                        第一庭審判長  法  官  王立杰
                                      法  官  周玫芳
                                      法  官  劉錫賢
上為正本係照原本作成。
如不服本判決，應於送達後20日內，向本院提出上訴狀並表明上
訴理由，如於本判決宣示後送達前提起上訴者，應於判決送達後
20日內補提上訴理由書（須按他造人數附繕本）。
中    華    民    國    95    年     12    月   11    日
                                      書記官  劉道文


司法院資訊處製作；財團法人民間司法改革基金會備份。
